【裁判字號】    98,上易,2190
【裁判日期】    990129
【裁判案由】    竊盜
【裁判全文】
臺灣高等法院刑事判決                98年度上易字第2190號
上  訴  人
即  被  告  甲○○
上列上訴人因竊盜案件，不服臺灣板橋地方法院九十八年度易字
第一二九七號，中華民國九十八年七月十七日第一審判決（起訴
案號：臺灣板橋地方法院檢察署九十八年度偵字第七七五０號）
，提起上訴，本院判決如下：
    主  文
上訴駁回。
    事  實
一、甲○○前後曾因竊盜案件，由臺灣板橋地方法院於民國九十
    六年七月二十五日以九十六年度簡上字第五０三號判決判處
    有期徒刑三月，如易科罰金以新臺幣一千元折算一日，減為
    有期徒刑一月又十五日，如易科罰金以新臺幣一千元折算一
    日、因收受贓物案件，由本院於九十七年二月四日以九十六
    年度上易字第三０一六號案件判處有期徒刑八月，上開二案
    接續執行，而自九十七年二月四日起算刑期，扣除羈押折抵
    刑期之日數為一百三十一日，迄九十七年七月十日縮刑期滿
    在監執行完畢。
二、甲○○意圖為自己不法所有而基於竊盜之犯意，見陳廣道於
    九十八年二月二十一日出國期間，將其所有之車號ＵＯＥ─
    五三三號輕型機車，停放在臺北縣永和市○○路○段一三五
    巷二十二號一樓公司前，竟於九十八年二月二十一日迄九十
    八年二月二十四日下午十三時許陳廣道返國發現遭竊間之某
    日時（起訴書及原審判決書皆誤載為九十八年二月二十四日
    下午十三時許迄九十八年二月二十七日下午十三時許），以
    非其所有之鑰匙發動該車號ＵＯＥ─五三三號輕型機車而將
    該機車徒手竊取入己，得手後供己騎乘使用。直至九十八年
    三月七日上午八時許，由於甲○○將上開竊得之車號ＵＯＥ
    ─五三三號輕型機車停放在臺北縣永和市○○路八巷口與永
    福橋下時，為巡邏員警發現係贓車乃守候在該處，見甲○○
    以上開鑰匙發動車號ＵＯＥ─五三三號輕型機車遂上前拘捕
    而查獲，並扣得上開非甲○○所有之鑰匙二支。
三、案經臺北縣政府警察局永和分局報請臺灣板橋地方法院檢察
    署檢察官偵查起訴。
    理  由
一、按被告以外之人於審判外之言詞或書面陳述，除法律有規定
    者外，不得作為證據，刑事訴訟法第一百五十九條第一項定
    有明文；同法第一百五十九條之五規定被告以外之人，於審
    判外之陳述，雖不符前四條（指第一百五十九條之一至第一
    百五十九條之四）之規定，而經當事人於審判程序同意作為
    證據，法院審酌該言詞陳述或書面陳述作成時之情況，認為
    適當者亦得為證據。而所謂「審酌該陳述作成時之情況，認
    為適當」者，係指依各該審判外供述證據製作當時之過程、
    內容、功能等情況，是否具備合法可信之適當性保障，加以
    綜合判斷而言（詳最高法院九十四年度台上字第三二七七號
    判決意旨、第五八三０號判決意旨）。本判決下列所引用之
    各該被告以外之人於審判外之陳述（含書面陳述），雖屬傳
    聞證據，惟當事人即被告甲○○及檢察官於原審準備程序及
    審判期日、檢察官於本院審判期日均表示同意作為證據而不
    予爭執，本院審酌結果，認上開證據資料製作時之情況，尚
    無違法不當及證明力明顯過低之瑕疵，亦認為以之作為證據
    應屬適當。揆諸前開規定，爰依刑事訴訟法第一百五十九條
    之五規定，認前揭證據資料均有證據能力。
二、訊據被告甲○○矢口否認有何竊盜之犯行，於偵查中先辯稱
    ：車號ＵＯＥ─五三三號輕型機車是九十八年三月六日上午
    九點去中和烘爐地向朋友張儀玲所借，我要去騎車時，警察
    就說那是贓車云云（詳偵字卷第二八頁）；於原審審理中則
    改辯稱：車號ＵＯＥ─五三三號輕型機車是我向徐雯儀借的
    車子，我和我朋友張儀玲一起吃麵，我去打公用電話時，張
    儀玲離開，老闆就報警，警察就來了，我沒有去騎車，鑰匙
    也是張儀玲的云云（詳原審卷第七一頁背面至第七二頁）；
    於上訴理由狀內復改稱：警方查獲時，沒有人發動車子，也
    沒有扣到鑰匙云云（詳九十八年七月二十一日上理由狀）。
    然查：
（一）被害人陳廣道於九十八年二月二十一日出國期間，將其所
      有之車號ＵＯＥ─五三三號輕型機車，停放在臺北縣永和
      市○○路○段一三五巷二十二號一樓公司前，而於九十八
      年二月二十四日返國後，於同日下午十三時許發現車號Ｕ
      ＯＥ─五三三號輕型機車遭竊，乃於九十八年二月二十七
      日下午十三時許，前往臺北縣政府警察局永和分局永和派
      出所報案之事實，業據被害人陳廣道迭於警詢時（附本院
      卷）及偵查中（詳偵字卷第三四頁至第三五頁）分別證述
      明確，並有失車─唯案件基本資料（詳偵字卷第十八頁）
      、被害人陳廣道入出境資訊列印（詳偵字卷第一一０頁至
      第一一一頁）、被害人陳廣道所立贓證物品清單（詳偵字
      卷第一一二頁）等附卷可稽，足證被害人陳廣道所有之車
      號ＵＯＥ─五三三號輕型機車係於九十八年二月二十一日
      迄九十八年二月二十四日下午十三時間之某日時，遭人在
      臺北縣永和市○○路○段一三五巷二十二號一樓被害人陳
      廣道公司前所竊取乙節應可認定。
（二）九十八年三月七日上午八時許，因車號ＵＯＥ─五三三號
      輕型機車停放在臺北縣永和市○○路八巷口與永福橋下時
      ，為巡邏員警發現係贓車乃守候在該處，見被告甲○○以
      鑰匙發動車號ＵＯＥ─五三三號輕型機車遂上前拘捕而查
      獲，並扣得鑰匙二支等事實，此據被告甲○○於警詢時（
      詳偵字卷第六頁至第七頁稱：我正要騎車時，剛剛發動方
      就逮捕我說這是贓車，警方於九十八年三月七日上午八時
      ，於永和市○○路八巷口與永福橋下查獲我本人騎乘車號
      ＵＯＥ─五三三號輕型機車等語）及偵查中（詳偵字卷第
      二八頁稱：我今天要去騎車時，警察就說那是贓車等語）
      皆供明在卷，並有臺北縣政府警察局永和分局搜索筆錄／
      扣押筆錄（詳偵字卷第一一頁）、臺北縣政府警察局永和
      分局扣押物品目錄表（詳偵字卷第十四頁）、臺北縣政府
      警察局永和分局扣押物品收據／應無扣押之物證明書（詳
      偵字卷第十五頁）、現場刑案蒐證照片（詳偵字卷第十六
      頁至第十七頁）等附卷可稽，復有鑰匙二支扣案可資佐證
      ，顯見被告甲○○於原審及上訴理由狀內所辯：係與張儀
      玲一起吃麵時，去打公用電話，老闆報警而警察就來了，
      無人去騎車，也沒有扣到鑰匙云云，核非事實無法採信。
（三）按「所謂之『幽靈抗辯』，意指被告於案發後，或因不願
      據實陳述實際之行為人，或有其他顧慮，遂將其犯行均推
      卸予已故之某人，甚或是任意捏造而實際上不存在之人，
      以資卸責。惟因法院無從讓被告與該已故或不存在之人對
      質，其辯解之真實性如何，即屬無從檢驗，而難以逕信。
      是如在無積極證據足資佐證下，得認其所為抗辯係非有效
      之抗辯，倘被告已提出足以支持其抗辯之相關證據，且有
      合理懷疑其所辯為真時，即難逕認其所為抗辯係屬無效之
      『幽靈抗辯』。」（詳最高法院九十七年度台上字第三四
      二六號、九十八年度台上字第七一二０號判決意旨），是
      以如被告所提出其抗辯之相關事證，經查證結果，有合理
      懷疑其所辯為真時，即非「幽靈抗辯」，反之，倘被告所
      提出其抗辯之相關事證，經查證結果，無從認定其所辯為
      真時，即為「幽靈抗辯」。查被告甲○○雖分別於偵查時
      及原審審理中辯稱：車號ＵＯＥ─五三三號輕型機車係向
      張儀玲、徐雯儀所借云云。惟：
  １、倘被告甲○○所騎乘之車號ＵＯＥ─五三三號輕型機車確
      係向張儀玲或徐雯儀借得之物，則憑一般經驗認知思之，
      機車價值並非甚輕，所有人如欲借出，鮮有不予考量借用
      人與其關係，並預先確認日後歸還可能方式之理，然於偵
      查時及原審審理中問及被告甲○○有關張儀玲、徐雯儀兩
      人之聯繫方式時，被告甲○○竟均無法詳細以對，僅含糊
      供陳：我不知道張儀玲住哪，可是她常到烘爐地，我只知
      道她六十四年次，其他都不知道，她的電話號碼不方便給
      我云云（詳偵字卷第七頁）；徐雯儀住在何處我不清楚，
      也沒有她的聯繫方式，她是五十九年次的，徐雯儀是音相
      同之字，她會主動找我云云（詳原審卷第六九頁背面至第
      七十頁）。衡情，被告甲○○之友人既願出借機車予被告
      ，彼此交情絕無僅屬泛泛之理，然被告甲○○既自承與張
      儀玲係幸安國小的同學，相識許久（詳偵字卷第二八頁）
      ，卻對張儀玲個人特徵又陌生如此，況被告甲○○於原審
      復表示其原住處早經拆除，現靠朋友資助住在賓館或旅社
      之內，而無固定地點，更無聯絡電話等情（詳原審卷第六
      九頁至第六九頁背面），基此，被告甲○○何能期待張儀
      玲或徐雯儀主動尋得其行蹤，便利其等索回所借車輛，被
      告甲○○所言既顯悖於常情，其所執之借車抗辯又有何人
      可為置信？
  ２、檢察官於偵查中，依被告甲○○所提出資訊，傳喚六十四
      年次且與被告甲○○所言同名之證人張儀玲到庭陳述不認
      識被告，且依被告甲○○及證人張儀玲之身分證字號所函
      查得知之二人行動電話門號，皆無任何通聯紀錄等情，亦
      有臺灣大哥大資料查詢（查有被告甲○○0000000
      000等號）（詳偵字卷第四七至五０頁）、中華電信資
      料查詢（查有張儀玲0000000000號電話）（詳
      偵字卷第五一頁、第五四頁至第五五頁）、遠傳電信股份
      有限公司九十八年三月二十日發文傳真暨張儀玲電話基本
      資料（詳偵字卷第五二頁至第五三頁）、張儀玲0000
      000000號通聯紀錄（詳偵字卷第五九頁至第八六頁
      ）等附卷可稽，另觀諸被告甲○○於原審復再改稱借車友
      人係徐雯儀，惟表示不能確定徐雯儀三字實際上如何書寫
      ，自無從加以傳喚該所稱徐雯儀之人加以調查。
  ３、綜上所述，被告甲○○，既與張儀玲或徐雯儀如此熟稔，
      其等願意提供價非低微之機車供作代步，被告甲○○經此
      偵審非短過程，又豈能無法尋得任何一人，為有利自身之
      事實出面作證，是以被告甲○○所提出其抗辯之相關事證
      ，經查證結果，無從認定其所辯為真，揆諸前揭說明，顯
      係被告甲○○於案發後，將其犯行推卸予任意捏造或實際
      上不存在之人，以資卸責，因法院無從讓被告甲○○與該
      捏造或實際上不存在之人對質，其辯解之真實性如何，即
      屬無從檢驗，而難以逕信，顯屬「幽靈抗辯」。
（四）依前所述，本件僅為被告甲○○曾持有被害人乙○○遭竊
      車輛之事實，而該車被告甲○○如何得來，解釋上雖有竊
      盜或收受贓物兩種可能，故於刑法論理上，尚有選擇確定
      之機制以為裁判之規則，惟此項法則之發動，原係以法院
      就各種事實之存在可能均無法排除為其前提，本案既可刪
      去被告甲○○持有該車係屬自張儀玲、徐雯儀處收受之贓
      物此項可能，自無須適用選擇確定之法則而單純論以其收
      受贓物罪責。
（五）綜上各節，互核以參，被告甲○○所辯皆不足採信，本案
      事證已臻明確，被告甲○○竊盜犯行洵堪認定，應依法論
      科。
三、核被告甲○○所為，係犯刑法第三百二十條第一項之普通竊
    盜罪。查被告甲○○前後曾因竊盜案件，由臺灣板橋地方法
    院於九十六年七月二十五日以九十六年度簡上字第五０三號
    判決判處有期徒刑三月，如易科罰金以新臺幣一千元折算一
    日，減為有期徒刑一月又十五日，如易科罰金以新臺幣一千
    元折算一日、因收受贓物案件，由本院於九十七年二月四日
    以九十六年度上易字第三０一六號案件判處有期徒刑八月，
    上開二案接續執行，而自九十七年二月四日起算刑期，扣除
    羈押折抵刑期之日數為一百三十一日，迄九十七年七月十日
    縮刑期滿在監執行完畢等情，此有臺灣板橋地方法院檢察署
    刑案資料查註紀錄表及臺灣高等法院被告全國前案紀錄表各
    一份在卷可參，被告甲○○前於有期徒刑執行完畢後，五年
    以內，故意再犯本案之罪，係為累犯，應依刑法第四十七條
    第一項之規定加重其刑。
四、原審法院因認被告甲○○罪證明確，適用刑法第三百二十條
    第一項、第四十七條第一項，刑法施行法第一條之一第一項
    、第二項前段之規定，並審酌被告甲○○前已有多次竊盜、
    贓物前科，先後更已經法院判處罪刑確定，再度以其不知何
    處所得鑰匙試行發動被害人乙○○機車後，將之竊取離去，
    致被害人乙○○之財產法益受有損害，待其經員警查獲後，
    猶仍不思反省，不斷以無稽之詞強行狡辯，意圖干擾偵審機
    關之事實判斷，被告甲○○固有緘默之權，然非表示其可恣
    意說謊，犯罪後態度極度不佳，及其犯罪之動機、目的純為
    一己之便，別無其他可資憐憫之處，與其犯罪手段尚稱平和
    等一切情狀，量處有期徒刑一年六月，復敘明扣案之鑰匙二
    支並非違禁物，被告甲○○復否認為其所有（詳原審卷第七
    一頁背面），自無從諭知沒收，核其認事用法，均無違誤，
    量刑亦屬妥適。被告甲○○上訴意旨徒以查獲時其並未騎乘
    機車，且並無鑰匙扣案云云為由，否認犯罪，揆諸上揭說明
    ，並無理由，應予駁回。
五、被告甲○○經合法傳喚（按被告甲○○因住居所不明，而本
    院指定九十九年一月二十日上午九時三十分行審判程序所應
    送達被告之傳票，經本院依法裁定公示送達後，業由被告甲
    ○○戶籍所在地之臺北縣永和市公所於九十八年十一月三十
    日張貼完畢，有該公所九十八年十一月三十日北縣永計字第
    ０九八００四二六六四號函在卷可按），無正當理由未於審
    判期日到庭，爰不待其陳述，逕行判決。
據上論斷，應依刑事訴訟法第三百七十一條、第三百六十八條，
判決如主文。
本案經檢察官侯千姬到庭執行職務。
中    華    民    國    99    年    1     月    29    日
                  刑事第十八庭審判長法  官  吳鴻章
                                    法  官  周政達
                                    法  官  曾淑華
以上正本證明與原本無異。
不得上訴。
                                    書記官  王增華
中    華    民    國    99    年    1     月    29    日


司法院資訊處製作；財團法人民間司法改革基金會備份。
